最　高　行　政　法　院　判　決
　　　　　　　　　　　　　94年度判字第00388號
上　訴　人　造祥股份有限公司
代　表　人　乙○○
被 上訴 人　臺中市環境保護局
代　表　人　甲○○
上列當事人間因廢棄物清理法事件，上訴人對於中華民國92年9
月23日臺中高等行政法院92年度訴字第407號判決，提起上訴，
本院判決如下：
　　主  文
上訴駁回。
上訴審訴訟費用由上訴人負擔。
　　理  由
一、上訴人於原審起訴主張略以：被上訴人如認為上訴人營業所
    張貼之回收點標示及廢電池回收筒未符合法令規定，應據實
    告知開單、告發，但被上訴人卻以詐欺方式要求先簽收限期
    改善單，嗣後又補寄告發單告發，被上訴人顯有違誠實信用
    原則。又事實上上訴人已於營業所之入口張貼回收點標示，
    符合公告要求標準，上訴人於數年前即有設置資源回收設施
    接受消費者廢電池、廢容器及寶特瓶之回收，鄰近顧客皆可
    佐證，且當日被上訴人也看見回收筒內約有廢電池50粒以上
    ，證明上訴人落實回收工作，但因回收筒使用數年，其標示
    顏色雖非亮麗，但圖案字跡仍清晰可見，告發事項與事實不
    符。另被上訴人未先盡輔導，即逕予告發處分，且該公告之
    母法即廢棄物清理法，並無明確授權行政院環境保護署（下
    稱環保署）制定法規罰則，因此上訴人即使違誤，亦不得裁
    處上訴人罰鍰，被上訴人所為處分顯有不當，爰請將訴願決
    定及原處分均撤銷等語。
二、被上訴人則略以：上訴人於其營業所在地經營「大埔生鮮超
    市」，依「應設置資源回收設施之容器或乾電池販賣業者範
    圍、設施設置、規格及其他應遵行事項」（下稱「應遵行事
    項」）第1點之規定，屬於超級市場業，當有廢棄物清理法
    之適用，上訴人自應依廢棄物清理法第19條第2項規定，將
    「應遵行事項」附件二所定標示「於營業時間向外張貼、懸
    掛或放置於營業場所之入口明顯處」，俾民眾毋庸進入上訴
    人營業場所，即能知悉該場所設有資源回收設施，惟上訴人
    卻僅於營業場所入口「向內張貼」該褪色不清之回收點標示
    ，自難使一般民眾在進入上訴人營業處所前即知悉該場所設
    有資源回收設施，上訴人違反廢棄物清理法第19條第2項及
    應遵行事項第7點之規定，足堪認定，且上訴人廢乾電池回
    收筒之設置地點為營業場所之騎樓外側，與「應遵行事項」
    附件3規定已有未合。退步言，上訴人於被上訴人所屬人員
    前往稽查時，亦不具「應遵行事項」第11點所定「回收點標
    示以邊長2公分以上字體註明『資源回收物請交服務人員』
    之情形」，從而，上訴人違反「應遵行事項」之規定，至為
    明確。又被上訴人於稽查工作紀錄中已載明上訴人違反廢棄
    物清理法之相關規定，並經上訴人之現場代表簽名確認，而
    被上訴人依稽查工作紀錄辦理相關告發處分作業，均為合法
    之行政程序等語，資為抗辯。
三、原審斟酌全辯論意旨及調查證據之結果，略以：經查上訴人
    於台中市○○路○段148之18號經營「大埔生鮮超市」，屬於
    「應遵行事項」第1點所規定之超級市場業。依「應遵行事
    項」第7點規定，回收點標示應於營業時間向外張貼、懸掛
    或放置於營業場所之入口明顯處，其乃為利民眾不論其前往
    系爭營業場所之目的是否係為購物，均得於進入系爭營業場
    所前即知悉該場所置有回收設施，上訴人雖於營業場所門前
    停車場之車上有懸掛回收點標示，然該回收點標示係向內懸
    掛，此有上訴人提出之照片可稽，民眾只有在購物後離開系
    爭場所時始有知悉之可能，所收之效果有限，核與環保署公
    告要求回收點標示應向外張貼、懸掛或放置回收點標示之規
    定不符。次查上訴人所放置之廢乾電池回收筒，其外觀雖有
    標示「電池回收筒」字樣，惟已褪色不清，若非近距離且特
    別注意觀看，很難看出該筒上有「電池回收筒」字樣，且該
    筒所設置之地點為營業場所之騎樓外側，此有被上訴人所提
    出之照片可稽，亦與環保署公告廢乾電池回收筒應清楚標示
    「電池回收」及放置於「服務櫃檯或營業場所入口處」（「
    應遵行事項」第8點附件3）供民眾清楚明白應將廢乾電池投
    入何處回收之規定不合。再查該「應遵行事項」係依照廢棄
    物清理法第19條第2項授權主管機關所頒布之行政命令，人
    民依法即應遵守，若有違反即應接受處罰，且廢棄物清理法
    第51條第2項第2款所規定之處罰，並無先輔導始得處分之規
    定。又被上訴人於稽查工作紀錄中，已載明上訴人違反廢棄
    物清理法之相關規定，並經上訴人之代表人戴孟德簽名確認
    ，被上訴人依法予以告發處分，並無不合。被上訴人顯無以
    詐欺方式要求上訴人先簽收限期改善單，嗣後再予以告發處
    分之必要，核無違反誠實信用原則之問題。上訴人主張被上
    訴人未先盡輔導，即逕予告發處分，且該「應遵行事項」之
    母法即廢棄物清理法，並無明確授權環保署制定法規罰則，
    因此上訴人即使違誤，亦不得裁處上訴人罰鍰云云，顯有誤
    解。原處分並無違誤，訴願決定予以維持，亦無不當，因而
    將訴願決定及原處分均予維持，駁回上訴人之訴。
四、本院經核原判決於法並無違誤。上訴意旨仍執前詞並主張「
    應遵行事項」第7點規定之重點，在回收點標示有無設置於
    營業場所入口明顯處，是行為人無論將回收點標示向外張貼
    或向內張貼或放置於營業場所入口明顯處，即未違反「應遵
    行事項」第7點規定，今上訴人既已將回收點標示懸掛於上
    訴人營業場所入口處玻璃自動門之上，應已符合「應遵行事
    項」第7點規定，原審將法律所未規定之要件，解釋為裁罰
    之構成要件，原判決適用法規顯有不當。被上訴人既以回收
    標示「應放置於營業場所之入口明顯處」為裁罰之構成要件
    ，惟何謂「明顯處」「清楚標示」？「應遵行事項」均未為
    具體明確之要求，導致執法人員流於主觀判斷，顯然違反司
    法院釋字第313號、第346號、第394號及第524號解釋，亦有
    違憲法保障人民權利意旨，原判決適用法規顯有不當，爰請
    廢棄原判決，並撤銷訴願決定及原處分等語。然查「經中央
    主管機關指定公告之物品或其包裝、容器之販賣業者，應依
    中央主管機關之規定，設置資源回收設施，並執行回收工作
    ；其業者範圍、設施設置、規格及其他應遵行事項，由中央
    主管機關定之。」、「有下列情形之一者，處新台幣（下同
    ）六萬元以上三十萬元以下罰鍰。經限期改善，屆期仍未完
    成改善者，按日連續處罰：二、違反第18條第1至第3項、第
    19條、第22條或第23條規定。」廢棄物清理法第19條第2項
    及第51條第2項第2款分別定有明文。而為執行廢棄物清理法
    第19條規定，行政院環境保護署乃依上開法條第2項之授權
    ，訂定「應遵行事項」，明定「一、本公告規範之販賣業者
    為：量販店業、超級市場業．．．六、回收點標示應經常保
    持完整，其圖樣與文字應清楚可見。七、回收點標示應於營
    業時間向外張貼、懸掛或放置於營業場所之入口明顯處。八
    、販賣業者應設置資源回收設施之回收筒規格及位置如附件
    三．．．十一、回收點標示以邊長二公分以上字體註明『資
    源回收物請交服務人員』者，回收筒規格及位置得不受公告
    事項八之限制。」等事項。而本件被上訴人於民國91年11月
    7日下午3時許，至上訴人在台中市○○路○段148之18號所經
    營之大埔生鮮超市稽查，查獲上訴人未於營業場所之入口明
    顯處向外張貼、懸掛或放置回收點標示，廢乾電池回收筒之
    標示亦不完整，違反廢棄物清理法第19條第2項及環保署公
    告「應遵行事項」第7項與第8項之規定，爰依廢棄物清理法
    第51條第2項第2款規定，裁處罰鍰6萬元，並限於91年11月
    30日前完成改善，屆時未完成改善，按日連續處罰。揆諸前
    開規定，尚無違誤，訴願決定及原判決亦予維持，均無不合
    。況查原判決已就本件爭點即上訴人主張被上訴人未先盡輔
    導，即逕予告發處分，且該「應遵行事項」之母法即廢棄物
    清理法，並無明確授權環保署制定法規罰則，因此上訴人即
    使違誤，亦不得裁處罰鍰各節，為不可採等情，明確詳述其
    得心證之理由，有如前述。並與前開行為時廢棄物清理法、
    應遵行事項等法令規定意旨要無不合，尚無判決不適用法規
    或適用不當之違法；亦難謂有判決不備理由之違法，縱原審
    雖有未於判決中加以論斷者，惟尚不影響於判決之結果，與
    所謂判決不備理由之違法情形不相當。至於上訴人其餘訴稱
    各節，乃上訴人以其對法律上見解之歧異，就原審取捨證據
    、認定事實之職權行使，指摘其為不當，均無可採。綜上所
    述，上訴意旨指摘原判決違誤，求予廢棄，難認有理由，應
    予駁回。
據上論結，本件上訴為無理由，爰依行政訴訟法第255條第1項、
第98條第3項前段，判決如主文。
中    華    民    國    94    年    3    月    10     日
                  第四庭審判長法  官　徐　樹　海
                              法  官　高　啟　燦
                              法  官　吳　錦　龍
                              法  官　黃　合　文
                              法  官　林  茂  權
以  上  正  本  證  明  與  原  本  無  異
中    華    民    國    94    年    3    月    10     日
　　　　　　　　　　　　　　　書記官　王　褔　瀛
